臺灣臺南地方法院刑事判決　　　　　　　　　　　　九十二年度訴字第一二六號
　　公　訴　人　臺灣臺南地方法院檢察署檢察官
　　被　　　告　乙　○　○
　　指定辯護人　本院公設辯護人　戊○○
右列被告因公共危險等案件，經檢察官提起公訴（九十二年度偵字第一○三九八號）
，本院判決如左：
    主  文
乙○○放火燒燬現未有人所在之他人所有建築物，處有期徒刑年貳月。又連續竊盜
，處有期徒刑肆月。應執行有期徒刑年肆月。
    事  實
一、乙○○因失業心情不佳，於民國九十二年九月十七日凌晨一時三十分許，騎乘其
    所有腳踏車至臺南市○○路某不詳加油站購買汽油，盛裝於六百毫升之寶特瓶後
    ，即攜帶上開保特瓶至臺南市○區○○路二段一五八巷二十弄五十一號蔡崇廉所
    有供丙○○使用，而現未有人所在之建築物，竟基於放火燒燬上開建築物之犯意
    ，自該址一樓南側先將上開房屋房間玻璃打破，旋將上開汽油連同寶特瓶倒入該
    建築物堆置免洗碗、筷、餐巾紙等易燃物作為倉庫之房間內，再用點燃之香菸擲
    入上開房間，放火燒燬上開建築物。
二、乙○○復另行起意，基於意圖為自己不法所有之概括犯意，於九十二年九月二十
    四日凌晨五時三十分許，在高雄縣路竹鄉○○路五十二號前，以徒手掀開車號Ｙ
    ＱＴ─７２０號輕型機車置物箱之方式，竊取石育宗所有黑色手提袋乙只（內有
    新臺幣十元硬幣一枚、行車執照、石育宗身分證及照片各一張）；又於同日上午
    八時許，在高雄縣湖內鄉○○村○○路○段四九一號前，見甲○○所有車號ＧＦ
    ７─１７９號重型機車鑰匙置於踏板處置物袋內，即取出該只鑰匙插入電門，竊
    取該機車騎用。嗣於九十二年九月二十五日上午七時五十八分許，乙○○騎乘竊
    得之車號ＧＦ７─１７９號重型機車，行經臺南市○區○○路一段一五五號前，
    因行跡可疑，為警攔檢，當場於上開機車置物箱內取出黑色手提袋乙只（內有行
    車執照及石育宗身分證各一張）及另行購買裝盛汽油之寶特瓶乙只，因而查獲。
三、案經臺南市警察局第二分局報請臺灣臺南地方法院檢察署檢察官偵查起訴。
    理  由
一、右揭犯罪事實，業據被告乙○○於本院審理時坦白承認（見本院卷第七五頁），
    核與證人即建築物使用人丙○○（見警卷第七、八頁，偵查卷第四九、五十頁）
    、黑色手提袋所有人石育宗（見警卷第十頁、偵查卷第十六頁）、重型機車所有
    人甲○○（見警卷第九頁，偵查卷第十五、十六頁）所為證詞相符。此外，復有
    贓物認領保管單二紙（見警卷第十六、十七頁）、現場照片五張（見警卷第十二
    頁至第十五頁）、臺南市消防局九十二年十月十一日火災原因調查報告書一份（
    見偵查卷第二五頁至第四四頁）附卷可稽，另有扣案腳踏車一台可資佐證（見警
    卷第十五頁），足認被告自白與事實相符。辯護意旨雖以乙○○就犯罪事實一所
    為應屬未遂，惟查：
  (一)按刑法第一百七十四條第一項之放火燒燬現非供人使用之他人所有住宅罪係故意
    犯，且該條項所謂「燒燬」，乃指所放之火其獨立燃燒力足以變更物體或喪失其
    效用而言，必須其物喪失主要效用，始得謂放火既遂。若已對現非供人使用之他
    人所有住宅實施放火行為，而未使該住宅達到上開燒燬之程度，則屬同條第三項
    之未遂犯（最高法院七十六年度臺上字第八二三○號、八十九年度臺上字第三○
    ○六號判決要旨參照）；而目的物全燬者，固屬燒燬，即目的物焚燬一部，苟已
    使物失去原有效用，亦謂之燒燬，如放火燒燬他人之房屋，將房屋全部燒燬，或
    將房屋屋頂、或門窗牆壁焚燬，使房屋不能供人居住，均屬燒燬（參見褚劍鴻，
    刑法分則釋論上冊，七十九年九月增訂一版，第三六六頁；林山田，刑法各罪論
    【下】，九十一年四月修訂三版，第二四九頁）。
  (二)查系爭建築物位於一樓南側存放免洗餐具房間有燒損情形，上處之冷氣窗戶玻璃
    呈現因燃燒而融化現象（見臺南市消防局九十二年十月十一日火災原因調查報告
    書，偵查卷第二八、三十頁）；且起火房間門口通道木門已由上方燒損三分之一
    （見上開報告書照片０８，偵查卷第三九頁），起火房間內部已完全燒損（見上
    開報告書照片０８—１１，偵查卷第四十、四一頁），化妝室木門全部燒滅（見
    上開報告書照片１２，偵查卷第四一頁），房間窗戶玻璃受熱燒熔（見上開報告
    書照片１３，偵查卷第四二頁）、窗戶下之牆壁龜裂脫落而可見紅磚（見上開報
    告書照片１３、１４，偵查卷第四二、四三頁）。由上開證據資料綜合判斷，該
    起火房間之窗戶玻璃、化妝室木門、內部物品均已全部焚燬，牆壁及對外木門則
    部分焚燬，顯已達獨立燃燒而使該房間喪失全部效用，而不能供人居住，已符合
    燒燬之程度而達於既遂。是辯護意旨此處所言，尚不能採。綜上，本案事證明確
    ，被告犯行足堪認定。
二、核被告所為，係犯刑法第一百七十四條第一項之放火燒燬現未有人所在之他人所
    有建築物罪、第三百二十條第一項之竊盜罪。被告先後二次竊盜犯行，時間緊接
    ，所犯乃構成要件相同之罪，顯係基於概括犯意為之，依刑法第五十六條之規定
    論以連續犯一罪，並加重其刑。而被告所犯上開放火燒燬現未有人所在之他人所
    有建築物罪及連續竊盜罪二罪間，犯意各別，行為互殊，應予分論併罰。又辯護
    意旨雖稱被告有情緒上控制問題，曾於財團法人長庚紀念醫院高雄分院（下稱高
    雄長庚醫院）精神科就診，惟經本院函詢結果，被告並無在精神科就醫記錄（見
    本院卷第四一頁），而所就診神經內科尚不能判定被告有否心神喪失或精神耗弱
    （見本院卷第九十頁至第九二頁），附此敘明。爰審酌被告僅因無正當工作，情
    緒不佳，竟犯本件放火罪，造成屋主自危，對社會公共安全及財產危害甚大，其
    後又犯有竊盜犯行，足見自制力不佳，惟被告並無犯罪前科，有臺灣高等法院被
    告全國前案紀錄表一份在卷可憑（見本院卷第四頁），於本院審理時猶能坦承犯
    行，態度尚稱良好等一切情狀，分別量處如主文所示之刑，並就上開二罪定其應
    執行刑，以資懲儆。扣案腳踏車一台，被告自稱為其所有（見本院卷第七六頁）
    ，惟此乃交通工具，並非直接供本件放火罪所用之物，爰不為沒收之宣告，併此
    敘明。
據上論斷，應依刑事訴訟法第二百九十九條第一項前段，刑法第五十六條、第一百七
十四條第一項、第三百二十條第一項、第五十一條第五款，判決如主文。
本案經檢察官丁○○到庭執行職務。
中      華      民      國      九十三      年      三      月    十    日
                                臺灣臺南地方法院刑事第一庭
                                    審判長法  官   侯明正
                                          法  官   柯顯卿
                                          法  官   李東柏
右正本證明與原本無異。
如不服本判決，應於判決送達後十日內向本院提出上訴狀( 應附繕本 )。
                                          書記官   李國敬
中      華      民      國      九十三      年      三      月    十    日
附錄本案論罪科刑法條全文：
刑法第一百七十四條第一項
放火燒燬現非供人使用之他人所有住宅或現未有人所在之他人所有建築物、礦坑、火
車、電車或其他供水、陸、空公眾運輸之舟、車、航空機者，處三年以上十年以下有
期徒刑。
刑法第三百二十條第一項
意圖為自己或第三人不法之所有，而竊取他人之動產者，為竊盜罪，處五年以下有期
徒刑、拘役或五百元以下罰金。
